臺灣高等法院臺中分院民事判決
109年度上字第609號
上  訴  人  倪國嘉  
訴訟代理人  沈泰基律師
            楊淳淯律師
被 上訴 人  陳宥瑋  

上列當事人間請求履行合約事件，上訴人對於中華民國109年9月
23日臺灣臺中地方法院109年度中訴字第14號第一審判決提起上
訴，並為訴之追加，本院於110年7月28日言詞辯論終結，判決如
下：
    主  文
上訴及追加之訴均駁回。
第二審訴訟費用由上訴人負擔。
    事實及理由
壹、程序方面：按第二審訴之變更或追加，非經他造同意不得為
    之，但請求之基礎事實同一者，不在此限，民事訴訟法第44
    6條第1項但書、第255條第1項第2款定有明文。查上訴人於
    原審請求被上訴人給付回購金新臺幣（下同）37,000元、設
    備搬運及處置費用85,000元、保管費4萬元，計162,000元 
    ；嗣於本院請求就上開162,000元加計法定遲延利息（見本
    院卷53頁），係本於契約糾紛所衍生爭執之同一基礎事實，
    核與前開規定相符，應予准許。
貳、實體部分：
一、本件上訴人主張：兩造於民國107年12月28日簽訂股權轉讓
    協議書（下稱系爭協議），約定伊向被上訴人購買其所持有
    之開鍋精緻涮涮火鍋店（下稱系爭火鍋店）全部股權，總權
    利金180萬元，按月分期給付5萬元，伊已給付分期款185,00
    0元予被上訴人。惟系爭火鍋店自伊接手經營後，一直處於
    虧損狀態，依系爭協議第5條第貳項之約定，被上訴人應按
    伊已支付金額之20%，回購系爭火鍋店之經營權。伊於108年
    9月30日至同年12月20日陸續寄發存證信函請求被上訴人依
    系爭協議履行回購義務，然為被上訴人所拒，伊自得請求被
    上訴人給付回購金37,000元。又系爭火鍋店於108年11月28
    日已結束營業，被上訴人無法律上原因，受有由伊代為處置
    保管系爭火鍋店相關設備，並支出設備搬運及處置費用85,0
    00元、保管費4萬元及每月倉儲租金15,000元之利益，致伊
    受有損害。爰依系爭協議及不當得利之法律關係，求為命被
    上訴人給付162,000元，暨自109年2月22日起至被上訴人搬
    離設備之日止，按月給付伊15,000元之判決。並於本院追加
    請求被上訴人給付162,000元之法定遲延利息。
二、被上訴人則以：上訴人有部分已屆期之分期款尚未給付，且
    未與伊約定支付回購金額之時間，即與系爭協議第5條第貳
    項之約定不符，伊無庸支付回購金37,000元；況上訴人自行
    於108年12月間提前終止系爭火鍋店與屋主之租約，並將系
    爭火鍋店之設備全數拆除移置他處，伊已無從購回營運。上
    訴人既未完成請求回購之程序，就系爭火鍋店之設備移置及
    保管費用應由上訴人自行承擔等語，資為抗辯。
三、原審判決駁回上訴人之請求，上訴人提起上訴，並追加請求
    162,000元之法定遲延利息，聲明：㈠原判決廢棄。㈡被上訴
    人應給付上訴人162,000元，及自起訴狀繕本送達翌日起至
    清償日止，按週年利率5%計算之利息。㈢被上訴人應自109年
    2月22日起至搬離設備之日止，按月給付上訴人15,000元。
    被上訴人則答辯聲明：上訴及追加之訴均駁回。
四、得心證之理由：
　㈠上訴人主張兩造於107年12月28日簽訂系爭協議，約定由上訴
    人向被上訴人購買系爭火鍋店全部股權，總權利金180萬元
    ，按月分期給付5萬元，上訴人於108年1月1日開始經營系爭
    火鍋店，並已給付分期款185,000元予被上訴人等情，為兩
    造所不爭執，並有系爭協議可憑（見原審補字卷19-21頁）
    ，堪認為真實。
　㈡系爭協議前言記載：「甲方（即被上訴人，下同）願意將其
    所有的股權全數轉讓給乙方（即上訴人，下同），由乙方出
    資新臺幣壹佰捌拾萬元整收購甲方全部股權以及權力（利）
    接收。雙方議定乙方願意受讓該部分股權，並接手負責該公
    司的經營管理。甲乙雙方已就股權全數轉讓事宜進行審議。
    甲乙雙方作出共同同意的決議，並將於中華民國108年1月1
    日完成轉讓程序」，第1條約定：「本協議書生效後，甲方
    須提供完整店況資料（生財器具、設備、固定資產等清單、
    廠商資料及任何乙方接收經營之所需相關資訊），以利轉讓
    作業順利進行，並將其所擁有的相關技術、業務、物資等物
    品和資料交付乙方」，是上訴人向被上訴人購買系爭火鍋店
    「股權」，應係指經營管理系爭火鍋店、盈虧自負之權利（
    即經營管理權，詳後述），非商業登記之名義。而兩造不爭
    執上訴人於108年1月1日開始經營系爭火鍋店，堪認已於該
    日轉讓「股權」即經營管理權，合於系爭協議前揭約定，是
    上訴人主張：系爭火鍋店係以○○企業社名義申請商業登記，
    然○○企業社迄今未曾移轉予伊，故被上訴人並未將股權轉讓
    云云，即非可採。
　㈢系爭協議第5條第壹項約定：「雙方就付款方式合議（意）以
    分期付款方式給付，分成參年共參拾陸個月份並以月為單位
    平均分攤（新臺幣5萬元整）給付甲方」，同條第參項約定
    ：「雙方議定合約履行之日程為中華民國108年4月20日至中
    華民國111年3月20日為止。待如期全數交付完整無誤後，產
    權則全歸乙方所有」，足見兩造約定權利金180萬元以分期
    方式支付，且為保障被上訴人權利，待上訴人全數給付權利
    金後，系爭火鍋店之生財器具、設備等動產（下稱系爭火鍋
    店動產），方歸屬上訴人所有，在此之前，仍為被上訴人所
    有，亦即前述轉讓予上訴人之「股權」，並不包括火鍋店動
    產所有權，故上訴人於108年1月1日經營系爭火鍋店時，僅
    占有系爭火鍋店動產，並未取得系爭火鍋店動產之所有權。
    又系爭協議第5條第貳項約定：「雙方議定，若應支付款項
    期間因可歸咎於乙方之責任，導至公司事務無法繼續推動以
    致無法繼續經營下去，甲方同意以乙方已支付之金額，以百
    分之貳拾進行回購，款項由約定時間一次性給付予乙方，始
    由甲方取得公司之經營籍（及）所有權」，對照前開條文及
    實際操作情形，上訴人僅先購得系爭火鍋店之經營管理權，
    則此項所稱回購「公司之經營及所有權」，當指被上訴人轉
    讓予上訴人之系爭火鍋店「股權」，是系爭協議所約定之「
    股權」、「公司之經營及所有權」，應指系爭火鍋店之「經
    營管理權」，而不及於系爭火鍋店動產所有權。故上訴人於
    108年1月1日係受讓系爭火鍋店之經營管理權，及占有系爭
    火鍋店動產，並對系爭火鍋店之盈虧自負，惟未取得系爭火
    鍋店動產之所有權。從而，系爭協議乃屬混合契約，對出售
    予上訴人系爭火鍋店之經營管理權，被上訴人保留買回之權
    利；對系爭火鍋店動產之所有權，則為附條件買賣，被上訴
    人保留系爭火鍋店動產之所有權，上訴人僅占有系爭火鍋店
    動產，待權利金全數付清後才能取得所有權。上訴人主張：
    系爭協議僅為附條件買賣契約，第5條第貳項非買回契約云
    云，非可全採。
　㈣上訴人復主張：系爭協議第5條第貳項應為保留解除權之特別
    約定，於「可歸咎於乙方之責任，導致公司事務無法繼續推
    動以致無法繼續經營下去」之條件成就，上訴人即得行使解
    除權，該項回購一詞係兩造不明法律，用詞不精確云云。然
    綜觀系爭協議全部條文及兩造實際操作情形，上訴人出資向
    被上訴人購買系爭火鍋店之經營管理權，且上訴人已於108
    年1月1日實際經營系爭火鍋店，足認被上訴人已出售系爭火
    鍋店之經營管理權，則系爭協議第5條第貳項所定之「回購
    」，顯然係指被上訴人買回系爭火鍋店之經營管理權；且證
    人黃○○即簽約時在場參與之人於原審證稱：上訴人對自己的
    經濟不是很有信心，有提到一個回購的方式，我們討論後，
    在上訴人認可的情形下，用20%的金額去回購開鍋火鍋店等
    語（見原審中訴卷27頁），又證稱：前提應該是上訴人經營
    不下去可以要求回購等語（同上卷28頁），堪認兩造真意確
    為上訴人無法經營時，可請求被上訴人回購系爭火鍋店之經
    營管理權，況系爭協議第5條第貳項如僅係上訴人行使解除
    權之特別約定，則何須約定由被上訴人支付回購金，是系爭
    協議第5條第貳項係買回條款之約定甚明，上訴人主張屬解
    除條件或保留上訴人對系爭協議解除權之特別約定云云，均
    無可取。
　㈤按買回契約效力之發生，以出賣人即買回人於買回期限內，
    提出買回價金，向買受人表示買回為要件，此觀民法第379
    條第1項之規定自明。上訴人僅於買回期限內，向被上訴人
    表示買回其原出賣之系爭不動產，並未將約定之買回價金提
    出，則買回契約尚未發生效力（最高法院79年台上字第2231
    號民事判例意旨參照）。而依系爭協議第5條第貳項之約定
    ，被上訴人同意於「支付款項期間因可歸咎於上訴人之責任
    ，導至公司事務無法繼續推動以致無法繼續經營下去」之情
    形下進行回購，故兩造約定買回期限為「支付款項期間」即
    系爭協議書第5條第參項所約定之111年3月20日前，但系爭
    協議第5條第貳項對上訴人提出買回價金之時點特別約定為
    「款項由約定時間一次性給付予乙方」，亦即兩造須就被上
    訴人給付買回價金時點另行約定，由被上訴人按約定時點提
    出買回價金，買回契約始生效力，並非一經上訴人請求買回
    ，買回契約即生效力。查上訴人於108年9月28日以存證信函
    請求被上訴人履行系爭協議第5條第貳項（見原審補字卷27
    頁），尚在買回期限內，且兩造對上訴人無法繼續經營系爭
    火鍋店乙節並不爭執，然兩造對支付買回價金時點，並未達
    成合致，此由兩造間之LINE對話記錄可知（見原審中簡卷15
    9-181頁），且被上訴人並未提出買回價金，買回契約尚未
    生效，上訴人即不得請求被上訴人給付買回價金37,000元。
　㈥上訴人復主張：兩造已於108年10月31日合意解除系爭協議云
    云。然查，兩造原約定101年10月31日晚上10時進行交接，
    此有LINE對話紀錄可憑（見原審中簡卷175頁），被上訴人
    就此陳稱：101年10月31日晚上10點伊到公司時，上訴人、
    上訴人姊姊及堂妹三人在場，上訴人有拿出協議書，但伊主
    張上訴人已到期尚未支付之分期款部分另行訴訟，上訴人聽
    到要訴訟，就不願意讓伊簽協議書，當下伊沒簽名就回去了
    ，且上訴人還繼續營業等語（見本院卷148頁），核與上訴
    人自行提出兩造未簽名之「合約回購契約書」（見原審 中
    簡卷183頁）相符，堪認兩造於101年10月31日討論後，因已
    到期尚未支付之分期款問題無法取得共識，不歡而散，且未
    點交系爭火鍋店資產，即難認兩造已達成解除系爭協議之合
    意。又被上訴人於101年11月10日以LINE通訊軟體對上訴人
    發訊息稱：「你可不可以告訴我，你到底現在已經過了9天
    還在繼續營運是什麼意思呢？不然就付錢，不然就請你離開
    」，上訴人回以：「不好意思，依照合約請您回來接手設備
    和經營權，交接完成我們就會離開」（見原審中簡卷177頁
    ），可見上訴人並未否認繼續經營系爭火鍋店情事，則由兩
    造既未於108年10月31日交接，上訴人又繼續經營系爭火鍋
    店等情觀之，堪認兩造並未於108年10月31日合意解除系爭
    協議，上訴人此部分主張仍非可採。
　㈦系爭協議第5條第貳項之買回契約既尚未生效，兩造又未達成
    解除系爭協議之合意，則系爭協議仍有效存在，因系爭協議
    中就系爭火鍋店動產部分為附條件買賣契約，系爭火鍋店動
    產雖仍為被上訴人所有，惟上訴人依系爭協議之約定仍負有
    保管系爭火鍋店動產之義務，是縱上訴人自行結束系爭火鍋
    店營業，仍應保管系爭火鍋店動產至被上訴人買回系爭火鍋
    店經營管理權或上訴人分期款繳清為止，故此期間因保管系
    爭火鍋店動產所生之設備搬運及處置費用85,000元、保管費
    4萬元及每月倉儲租金15,000元，自應由上訴人負擔，是上
    訴人請求被上訴人給付上開費用，並無理由。　　　
五、綜上所述，上訴人依系爭協議及不當得利之法律關係，請求
    被上訴人給付上訴人162,000元，並自109年2月22日起至被
    上訴人搬離設備之日止，按月給付上訴人15,000元，為無理
    由，應予駁回。原審為上訴人敗訴之判決，核無違誤。上訴
    意旨指摘原審判決不當，求予廢棄改判，為無理由，應予駁
    回。上訴人追加請求上開162,000元之法定遲延利息，亦無
    理由，應駁回其追加之訴。
六、本件事證已臻明確，兩造其餘之攻擊或防禦方法及所用之證
    據，經本院斟酌後，認為均不足以影響本判決之結果，爰不
    逐一論列，併此敘明。
據上論結，本件上訴及追加之訴均為無理由，依民事訴訟法第44
9條第1項、第78條，判決如主文。
中　　華　　民　　國　　110 　年　　8 　　月　　18　　日
                          民事第八庭
                              審判長法  官  杭起鶴
                                    法  官  吳國聖
                                    法  官  黃裕仁
正本係照原本作成。
如不服本判決，應於收受送達後20日內向本院提出上訴書狀，其
未表明上訴理由者，應於提出上訴後20日內向本院補提理由書狀
（均須按他造當事人之人數附繕本）。上訴時應提出委任律師或
具有律師資格之人之委任狀；委任有律師資格者，另應附具律師
資格證書及釋明委任人與受任人有民事訴訟法第466 條之1 第1
項但書或第2 項所定關係之釋明文書影本。如委任律師提起上訴
者，應一併繳納上訴審裁判費。
                                    書記官  王麗珍
中　　華　　民　　國　　110 　年　　8 　　月　　18　　日